【裁判字號】    99,交簡上,30
【裁判日期】    991214
【裁判案由】    業務過失傷害
【裁判全文】
臺灣新竹地方法院刑事判決            99年度交簡上字第30號
公  訴  人  臺灣新竹地方法院檢察署檢察官
上  訴  人
即  被  告  范正炘
上列上訴人即被告因業務過失傷害案件，不服本院竹北簡易庭99
年度竹北交簡字第367 號於中華民國99年6 月14日所為之第一審
刑事簡易判決（臺灣新竹地方法院檢察署檢察官聲請簡易判決處
刑案號：99年度速偵字第3162號）提起上訴，本院管轄第二審之
合議庭判決如下：
    主  文
原判決撤銷。
范正炘犯業務過失傷害罪，處有期徒刑參月，如易科罰金，以新
臺幣壹仟元折算壹日。
    事  實
一、范正炘平日以駕駛營業用小客車（下稱計程車）為業，為從
    事駕駛業務之人，於民國99年2 月8 日12時50分許，駕駛動
    力交通工具即車牌號碼052-PZ號計程車，沿新竹縣竹北市○
    ○街由西往東方向車道行駛，行經該路段路面中央劃設有分
    向限制雙黃實線之博愛街945 號前（下稱肇事地點），本應
    注意汽車在設有分向限制雙黃實線之路段，不得迴車，且縱
    迴車時，亦應看清無來往車輛，注意車前狀況，並隨時採取
    必要之安全措施，而依當時為天候晴，有日間自然光線，道
    路為乾燥、平坦、無缺陷、無障礙物之柏油直線路面，且視
    距良好等情形，亦無不能注意之情事，竟疏未注意及此，僅
    因臨時發覺先前與資源回收商交易金額結算有誤，急欲返駛
    處理，既對該路段劃設有分向限制雙黃實線禁止迴轉之情形
    視若無睹，且未看清無來往車輛，亦未注意車前狀況，並隨
    時採取必要之安全措施，即貿然在該肇事地點駕車跨越雙黃
    實線迴轉至對向車道，適王靖恒騎乘車牌號碼079-GJB 號重
    型機車，自新竹縣湖口工業區騎車欲返回位於新竹市之任職
    公司，沿同路段由東往西方向行駛，亦疏於注意該路段之車
    速限制為時速50公里，以時速約60公里超速騎車至肇事地點
    時，因閃煞不及，其所駕駛機車車頭撞及上開計程車右側車
    門，致王靖恒人車倒地，而受有顏面骨折、身體多處挫傷及
    擦傷之傷害。范正炘於肇事後，停留於案發現場，於有偵查
    犯罪權限之機關及公務員發覺其犯罪前，主動向到場負責處
    理之員警自承係其駕車發生前揭車禍，進而接受裁判，查悉
    上情。
二、案經王靖恒訴由新竹縣政府警察局竹北分局報請臺灣新竹地
    方法院檢察署檢察官偵查後聲請簡易判決處刑。
    理  由
甲、證據能力部分：
一、按被告以外之人於審判外之言詞或書面陳述，除法律有規定
    者外，不得作為證據，刑事訴訟法第159 條第1 項規定，定
    有明文。證人即告訴人王靖恒（下稱告訴人）於警詢及檢察
    事務官詢問時之陳述部分，屬於被告以外之人於審判外之陳
    述，且不符合刑事訴訟法第159 條之2 、第159 條之3 所定
    之例外情形，被告范正炘（下稱被告）既不同意作為證據，
    爰就本件被告犯罪事實之認定，認無證據能力。
二、第按被告以外之人於審判外之陳述，雖不符刑事訴訟法第15
    9 條之1 至之4 之規定，然經當事人於審判程序同意作為證
    據，法院審酌該言詞陳述或書面陳述作成時之情況，認為適
    當者，亦得為證據；又當事人、代理人或辯護人於法院調查
    證據時，知有第159 條第1 項不得為證據之情形，而未於言
    詞辯論終結前聲明異議者，視為有前項之同意，同法第159
    條之5 亦有明文。查本案所引用之其餘證據資料（詳後引證
    據），其中各項言詞或書面傳聞證據部分，縱無刑事訴訟法
    第159 條之1 至第159 條之4 或其他規定之傳聞證據例外情
    形，亦業經本院審理時予以提示並告以要旨，且各經檢察官
    及被告表示意見，其等均已知上述證據乃屬傳聞證據，惟迄
    至本案言詞辯論終結前均未對該等證據聲明異議（本院卷第
    39頁反面至第41頁），依上開規定，已擬制同意其有證據能
    力，且本院審酌該等傳聞證據作成時之狀況，並無不宜作為
    證據之情形，均應認於本案有證據能力。
乙、實體方面：
一、訊據被告范正炘固坦認其係駕駛計程車之司機，於上揭時、
    地，駕駛上開計程車行經劃有雙黃線路段之肇事地點，因發
    覺前與資源回收商交易金額結算有誤，欲駛返處理，乃迴車
    至對向車道行駛，適告訴人騎車前來，撞到其所駕車輛右側
    車門部位，旋即人車倒地，告訴人因而受有上揭傷勢之事實
    ，惟於本院審理時矢口否認有何業務過失傷害犯行，並辯稱
    ：我認為是告訴人酒駕無法正常駕駛，騎車來衝撞我，並不
    是我迴轉造成他受傷，我只是違反交通規則而已，但該處劃
    雙黃線也有疏失，我可以申訴，我沒有過失云云。經查：
  (一)告訴人騎乘機車行至肇事地點，因當時被告駕車跨越車道分
    向雙黃線迴轉，而閃煞不及，所騎機車車頭乃碰撞被告所駕
    車輛右側車門以致人車倒地，使其受有顏面骨折、身體多處
    挫傷及擦傷之傷害等情，業據其於本院審理時證稱：我當天
    騎車時速約60公里，經過高速公路涵洞後發生本件車禍等語
    明確在卷（本院卷第37頁反面至第39頁），且經證人即處理
    本件車禍事故之警員卓青治於本院審理時證稱：我到達現場
    時，告訴人已由救護車送醫，僅被告在現場，他說在此處迴
    車，告訴人騎車騎很快，不知從哪裡衝出來，就撞到他的車
    子等語相符（本院卷第35至37頁），被告並於警詢時供稱：
    我駕駛車號052-PZ號計程車沿竹北市○○街往新埔方向，臨
    時有事要返回竹北，在肇事地點前因到路兩邊有工廠比較寬
    就進行迴車，我先注意左後方再看對面還沒看清楚，突然感
    覺我的車被撞到有碰撞聲音，是對方直接撞過來，撞到車右
    側車門等語詳確（偵卷第5 頁），且有行政院衛生署新竹醫
    院99年3 月11日診斷證明書附卷足憑（偵卷第17頁），是告
    訴人騎乘機車撞及迴轉中之被告車輛，導致其人車倒地受有
    上述傷害乙節，堪可認定。又本件肇事地點，於本案車禍發
    生時劃設有車道分向雙黃線之情，已據被告於本院審理時陳
    明在卷（本院卷第42頁），並有證人卓青治於本院審理時證
    稱：車禍現場路中間劃設雙黃線，路邊劃有邊線等語相符（
    本院卷第33頁反面），且有道路交通事故調查報告表(一)編號
    13欄記載車道劃分雙向禁止超車線、及道路交通現場圖、現
    場採證照片、監視器翻拍照片（均顯示路中劃設雙黃線）在
    卷可參（偵卷第10、11、27、41至49頁），是案發地點為設
    有雙黃實線之分向限制線，禁止車輛迴轉，亦堪憑認。
  (二)按所謂「分向限制線」，係指用以劃分路面成雙向車道，禁
    止車輛跨越行駛，並不得迴轉之標線，其為雙黃實線，線寬
    及間隔均為10公分。除交岔路口或允許車輛迴轉路段外，均
    整段劃設之，道路交通標誌標線號誌設置規則第165 條第1
    項、第2 項定有明文；次按汽車迴車時，在劃有分向限制線
    之路段，不得迴車；汽車迴車前，應暫停並顯示左轉燈光或
    手勢，看清無來往車輛，並注意行人通過，始得迴轉；而汽
    車行駛時，駕駛人應注意車前狀況，並隨時採取必要之安全
    措施，道路交通安全規則第106 條第2 款、第5 款、第94條
    第3 項分別定有明文。且查：
    1.被告平日以駕駛計程車為業，並領有職業小客車駕駛執照
      ，已據其於本院審理時供明在卷（本院卷第41頁反面），
      並有道路交通事故調查報告表(二)編號31欄記載被告持有駕
      照種類及被告於警詢中受詢問人基本資料在卷可稽（偵卷
      第6 、12頁），為從事駕駛業務之人，且於案發時為36歲
      之成年人，高中畢業之教育程度，亦為上開被告於警詢中
      受詢問人基本資料記載明確，且其於警詢、偵訊及本院審
      理時對各項問題均能理解陳述，並知悉路面劃設雙黃線不
      能迴車之情（偵卷第34頁，本院卷第42頁），復能對本案
      肇事原因提出質疑，亦有相關筆錄及被告所撰書狀存卷可
      查（本院卷第3 頁），其為智慮成熟及有相當社會閱歷、
      知曉交通規則之成年人，則其對於上開規定理應知之甚詳
      ；而本案事故發生時為天候晴，有日間自然光線，道路為
      乾燥、平坦、無缺陷、無障礙物之柏油直路路面，且視距
      良好等情，亦有上開道路交通事故調查報告表(一)及監視器
      翻拍照片，暨現場採證照片14幀在卷可考（偵卷第22至28
      頁），是依被告當時之駕車能力及身心狀況等情形自無不
      能注意之情事甚明。
    2.而被告於該肇事地點迴車，與對向由告訴人所騎乘之機車
      發生碰撞，參酌被告所駕車輛與告訴人所騎機車之碰撞點
      分別位於右側車門、前車頭處，而被告車輛係於橫向行駛
      在對向車道內即發生碰撞（即博愛街由東往西車道，為告
      訴人騎乘機車所行駛車道），斯時被告車輛並未完成迴車
      之情，此有案發現場監視錄影光碟翻拍照片附卷可憑（偵
      卷第47、48頁），及被告於警偵時供承：我先注意左後方
      再看對面還沒看清楚，突然感覺我的車被撞倒有碰撞聲音
      ，是對方直接撞過來，撞到車右側車門，當時我的視線不
      是看告訴人的來車方向，且告訴人是從隧道裡面騎出來，
      所以碰撞之前我完全沒看到告訴人，隧道離事故地點應有
      10公尺左右，我知道在雙黃線是不能迴車，我承認我有過
      失等語不諱（偵卷第5 、33、34頁），並表明知悉該肇事
      地點路面劃有雙黃線不能迴車之情（偵卷第34頁，本院卷
      第42頁），足見被告並未看清無來往車輛，即貿然跨越方
      向限制線後違規迴轉，且迴車時亦未注意車前狀況，俾能
      隨時採取必要之安全措施，因而與告訴人騎乘之機車發生
      碰撞，其行車有過失之處，已為彰顯。
    3.又衡以本案被告駕車行駛之新竹縣竹北市○○街路段為兩
      線道、路面寬敞，有上開交通事故現場圖、現場存證照片
      及監視器翻拍照片附卷可稽，是被告車輛所行駛之道路既
      係寬敞直路、視距良好之路面，而案發現場告訴人來車之
      高速公路下方垂直車流通行涵洞，僅有高速公路路寬之長
      度亦非深長，衡情倘被告確有注意告訴人騎車方向之來車
      ，本非難事，況被告於本院審理時諉稱其有注意到該涵洞
      那邊云云（本院卷第42頁），豈會對涵洞後方不遠之告訴
      人直線來車未能目睹之理，是被告此番辯詞，尚難憑採；
      且被告既係職業計程車司機，案發時又係違規迴轉，理當
      應更加小心謹慎看清直路駛來之告訴人來車，迴車時並應
      注意車前狀況以作好相關因應之準備，俾能隨時採取必要
      之安全措施，而依據本案事故現場圖、現場採證照片及監
      視器翻拍照片所示（偵卷第10、22至28、47、48頁），顯
      示被告車輛之右側前門與告訴人機車車頭發生碰撞，於案
      發日12時46分42秒被告車輛迴轉橫向佔據告訴人來車方向
      之半個車道（偵卷第47頁下方照片），同日12時46分43、
      44秒被告車輛迴轉橫向幾乎佔據整個車道時發生碰撞（偵
      卷第48頁照片），可知被告貿然迴車橫行至對向車道，並
      幾乎佔據整個車道路面，致告訴人已無採取停車閃避或煞
      車等避免車禍發生措施之餘地，因而閃煞不及而發生碰撞
      ，是見被告疏未注意上揭情事以致其車輛與告訴人機車發
      生碰撞，致告訴人受有上揭傷害，是被告並未看清無來往
      車輛，即貿然行車於禁止迴轉之肇事地點迴車，且迴車時
      亦未注意車前狀況即對向車道之來車，此種自恃其已進入
      對向車道後，告訴人行車即應避開其之車輛或停車、減速
      讓其先行，貿然迴轉駛入對向車道肇事之行徑，自非有理
      。至被告雖於本院審理時雖稱：涵洞那邊我有注意云云（
      本院卷第42頁），翻異上開警偵中所為之供述，揆以上開
      論證之說明，尚無可採。
    4.抑且，告訴人於本院審理時陳稱：於碰撞前前方並無車輛
      ，沒有印象有看到被告的車輛等語（本院卷第39頁），且
      告訴人於本院審理時陳稱：發生車禍是從新竹縣湖口工業
      區返回新竹市任職公司所在的路上等語（本院卷第38頁）
      ，復以被告於本院審理時陳稱：因竹北市○○街有資源回
      收處，我有在一些物品去賣，剛好錢算錯了，我臨時想繞
      回去那裡處理等語（本院卷第42頁），佐以被告車輛係車
      右前門接近右後車門處遭到撞擊，而告訴人機車則係車頭
      前方受撞，此有現場車損採證照片附卷可考（偵卷第22至
      28頁），見諸本案告訴人機車遠處騎駛而來僅車速稍快（
      限速時速50公里、機車時速約60公里）卻無煞車痕跡，可
      知車禍當時告訴人機車確係因被告臨時有事突然迴車，致
      閃煞不及，方會發生其機車車頭無從迴避、直接撞及被告
      右側車身中間處之情事，否則告訴人在車速稍快（僅逾越
      法定速限時速約10公里）、欲返回公司上班之情形下，豈
      會無所顧慮、不顧性命安危逕行騎車衝撞被告車輛之理；
      再參以上開監視器翻拍照片所示被告車輛違規駛入對向車
      道不到1 秒鐘即遭告訴人機車撞擊，可見本案應係被告未
      看清對向車道來車即突然違規迴車，迴車時亦未注意車前
      狀況而肇事無訛。從而，本案被告有過失至為明顯，且告
      訴人所受之傷害，與被告之過失行為間並有相當因果關係
      ，至為灼明。
  (三)又按汽車駕駛人有飲用酒類或其他類似物後其吐氣所含酒精
    濃度超過每公升0.25MG（毫克）或血液中酒精濃度超過0.05
    ％以上者，不得駕車；而此所謂汽車，包括機器腳踏車，道
    路交通管理處罰條例第3 條第8 款、第35條第1 項第1 款及
    道路交通安全規則第114 條第2 款之規定，固分別定有明文
    。惟此乃考量駕駛人飲酒後吐氣所含酒精濃度須達若干，將
    導致不能安全駕駛汽車所為之規定，醫學文獻上有認吐氣所
    含酒精濃度達每公升0.25MG者（約合體內血液中酒精濃度50
    MG/DL 或0.05％，呼氣所含酒精濃度單位是MG/L，血液中所
    含酒精濃度單位是MG/DL ，血液中酒精濃度除以200 即是酒
    精呼氣測試值，1DL 為0.1L），方有反應較慢、感覺減低、
    影響駕駛等現象，此有行政院國軍退除役官兵輔導委員會台
    北榮民總醫院(88)北總內字第266868號函可按，查告訴人於
    本件車禍發生，雖以抽血檢驗測得其酒精濃度值為10MG/DL
    ，換算為呼氣所含酒精濃度僅為0.05MG/L，此有東元綜合醫
    院檢驗報告單附卷可稽（偵卷第16頁），實遠低於上開0.25
    MG/L之門檻，其酒測值顯未超過警察取締標準之0.25MG/L及
    法務部所定刑法第185 條之3 應負刑事責任標準之0.55MG/L
    ，可見其縱有飲用含酒精之食品，但程度甚微，自難認告訴
    人於發生車禍時已達不能安全駕駛之程度。再告訴人於本院
    審理時證稱：我僅於案發前一天有飲用保力達含酒精之飲品
    ，案發日我只有吃麻油雞麵，並沒有喝酒，車禍發生後因重
    度腦震盪昏迷等語（本院卷第38、39頁），證人卓青治於本
    院審理時亦證稱：告訴人身上沒有酒味，能正確回答基本資
    料，回答問題有答非所問，感覺上是腦震盪的情況；當時被
    告說告訴人酒駕，我跟他說在醫療過程中，都會使用酒精的
    東西，驗出來會有些使用含有酒精藥物的成分，且是微量、
    數值很低的等語（本院卷第36頁、第37頁反面），故告訴人
    體內之微量酒精成分自不能排除係用藥所致之可能，而其回
    答問題之情況，亦與其車禍後昏迷不適有關，尚難認告訴人
    之意識狀態於車禍發生前後有明顯受酒精所影響，是被告指
    稱告訴人有酒駕行為云云，亦無足採。
  (四)另告訴人車速過快乙節，查依前述上開道路交通事故調查報
    告表(一)第7 欄所示，肇事地點速限時速為50公里，而告訴人
    騎車時速約60公里，亦為其於本院審理時所自承在卷（本院
    卷第39頁），顯見告訴人騎車行經事故地點時，並未注意遵
    守速限之規定行駛，以致與被告車輛相撞，告訴人對本件事
    故之發生亦與有過失，然被告仍難藉此豁免己身應負之過失
    責任，附此敘明。
  (五)綜上所述，被告駕車行經該肇事地點時，因臨時欲回頭返駛
    ，未看清對向車道告訴人來車即突然違規迴車，並違反該路
    段不得迴車之規定，且迴車時疏未注意車前狀況，而於迴轉
    橫行對向車道時，致告訴人機車閃煞不及，加以撞擊，造成
    告訴人人車倒地，受有上揭傷害等情，事證明確，被告過失
    傷害犯行洵堪認定，應予依法論科。
二、原審以被告罪證明確，予以論罪科刑，固非無見。惟查：(1)
    本件被害人亦與有過失，已如前述，原審就此部分未予認定
    ，自有未當；(2)被告除有因違反不得迴車之規定外，尚有未
    看清來車即率然迴車、及迴車時未注意車前狀況之過失，原
    審判決對此漏未斟酌，亦有未洽。被告上訴意旨否認過失及
    指稱告訴人係酒駕騎車云云，雖均無理由，然因原審判決既
    有上揭違誤不當之處，自仍應由本院予以撤銷改判。按對於
    簡易判決有不服者，得上訴於管轄之第二審地方法院合議庭
    ，且該上訴，準用刑事訴訟法第三編第一章及第二章（即上
    訴編通則章、第二審章）之規定，又由被告上訴者，第二審
    法院不得諭知較重於原審判決之刑，但因原審判決適用法條
    不當而撤銷之者，不在此限，刑事訴訟法第455 條之1 第1
    項、第3 項、第370 條分別定有明文，是本件雖係由被告提
    起上訴，然原審既有前引漏未論道路交通安全規則第106 條
    第5 款、第94條第3 項之適用法條不當，自不受不利益變更
    禁止原則之限制，附予敘明。查被告於肇事後，停留於案發
    現場，於有偵查犯罪權限之機關及公務員發覺其犯罪前，主
    動向負責處理之員警卓青治自承係其駕車發生前揭車禍，進
    而接受裁判之情，有新竹縣政府警察局道路交通事故肇事人
    自首情形紀錄表在卷足憑（偵卷第13頁），被告所為符合自
    首之構成要件，應依刑法第62條前段減輕其刑；本院審酌被
    告身為職業計程車司機，為從事駕駛業務之人，因行經不得
    迴車路段迴車，復未看清來車貿然迴車，迴車時復疏未注意
    車前狀況，又自恃已駛入對向車道後方來車即應暫停或減速
    禮讓其行駛，致其車輛與告訴人機車發生碰撞，使告訴人受
    有前揭傷害，嚴重危及道路交通安全，缺乏尊重其他用路人
    生命、財產安全之觀念，並造成告訴人身心痛苦匪淺，實有
    不當，且迄未賠償告訴人所受之損害，事後復矢口否認犯行
    ，一昧指摘對方莫須有酒駕之不是（本院卷第23頁反面、第
    33頁、第43頁反面），並將違規迴車搪塞係交通單位畫線疏
    失云云（本院卷第23頁反面），態度非佳，毫無自省、悛悔
    之意及被告犯罪動機、目的出於過失所致暨被告過失之程度
    、比例，加以被告前有相同迴車肇事之素行（本院93年度竹
    交簡字第530 號），是若不處以適當之刑，實不足令其警惕
    、避免再犯等一切情狀，爰量處如主文第2 項所示之刑，並
    審酌本案犯罪情節、被告之家庭經濟狀況、職業及教育程度
    ，諭知以新臺幣1 千元折算1 日之易科罰金折算標準，以資
    懲儆。
據上論斷，應依刑事訴訟法第455 條之1 第1 項、第3 項、第36
9 條第1 項前段、第370 條但書、第364 條、第299 條第1 項前
段，刑法第284 條第2 項前段、第41條第1 項前段，刑法施行法
第1 條之1 第1 項、第2 項但書，判決如主文。
本案經檢察官陳建文到庭執行職務。
中    華    民    國    99    年    12    月    14    日
                  交通法庭  審判長法  官  馮俊郎
                                  法  官  蔡欣怡
                                  法  官  林建鼎
以上正本證明與原本無異。
不得上訴。
中    華    民    國    99    年    12    月    14    日
                                  書記官  黃伊婕
附錄本件論罪科刑之法條：
中華民國刑法第284 條第2 項前段：
從事業務之人，因業務上之過失傷害人者，處1 年以下有期徒刑
、拘役或1 千元以下罰金。（罰金部分，依刑法施行法第1 條之
1 第1 項、第2 項前段規定，貨幣單位變更為新臺幣且金額提高
為30倍）。

司法院資訊處製作；財團法人民間司法改革基金會備份。
